【裁判字號】    97,易,3370
【裁判日期】    980619
【裁判案由】    家庭暴力防治法等
【裁判全文】
臺灣板橋地方法院刑事判決              97年度易字第3370號
公  訴  人  臺灣板橋地方法院檢察署檢察官
被      告  甲○○
上列被告因違反家庭暴力防治法等案件，經檢察官提起公訴（97
年度偵字第11996 號），本院判決如下：
    主  文
甲○○違反法院依家庭暴力防治法第十四條第一項所為禁止實施
家庭暴力及禁止騷擾連絡行為之民事通常保護裁定，處拘役伍拾
玖日，如易科罰金，以新臺幣壹仟元折算壹日。
    事  實
一、甲○○與乙○○前為夫妻關係，2 人為家庭暴力防治法第3
    條第1 款所定之家庭成員。甲○○前因對乙○○有家庭暴力
    行為，據乙○○向臺灣臺北地方法院聲請核發民事通常保護
    令，經該院於民國（下同）96年8 月2 日以96年度家護字第
    376 號裁定甲○○不得對乙○○實施身體或精神上不法侵害
    之行為，亦不得直接或間接對乙○○為騷擾之聯絡行為，保
    護令有效期間為1 年。詎甲○○明知上開裁定之內容，竟基
    於恐嚇、傷害及違反保護令之犯意，於該保護令有效期間內
    之97 年3月21日下午6 時30分許，持不具殺傷力之槍枝1 枝
    前往乙○○位於臺北縣中和巿圓通路252 巷29弄5 之2 號3
    樓住處樓下等候，待乙○○下樓外出時，即持槍脅迫乙○○
    跟渠上車，致乙○○心生畏懼，嗣乙○○欲撥打行動電話報
    警，甲○○復持該槍枝槍托毆打乙○○之頭部，導致乙○○
    受有臉前額挫擦傷之傷害，藉此方法對乙○○實施身體上、
    精神上不法侵害及直接為騷擾行為，而違反臺灣臺北地方法
    院所為上開裁定。
二、案經乙○○訴由臺北縣政府警察局中和分局報請臺灣板橋地
    方法院檢察署檢察官偵查起訴。
    理  由
一、證據能力：按被告以外之人於審判外之陳述，雖不符前4 條
    之規定，而經當事人於審判程序同意作為證據，法院審酌該
    言詞陳述或書面陳述作成時之情況，認為適當者，亦得為證
    據。當事人或辯護人於法院調查證據時，知有第159 條第1
    項不得為證據之情形，而未於言詞辯論終結前聲明異議者，
    視為有前項之同意。刑事訴訟法第159 條之5 定有明文。本
    案被告於本院審理時對於檢察官所提各項證據方法之證據能
    力，均表示「沒意見」，且本案言詞辯論終結前，被告並未
    爭執被告以外之人於審判外之言詞或書面陳述，無證據能力
    ，揆諸上開規定，應認被告已同意上開各該證據方法得作為
    證據，而本院審酌上開各該證據均非非法取得之證據，並無
    證據力明顯過低之情形，復經本院於審判期日就上開證據依
    法進行調查、辯論，依法自有證據能力，附此敘明。
二、訊據被告甲○○固坦承有於上開時間出現在乙○○住處，並
    用槍托打告訴人乙○○的頭部之事實，惟矢口否認有被訴傷
    害、恐嚇及違反家庭暴力防治法等之犯行，辯稱：伊會接近
    告訴人乙○○的住處，係告訴人乙○○要伊拿戶口名簿及女
    兒健保卡過去，又伊雖有用槍托打告訴人乙○○的頭部，但
    當時乙○○頭有戴安全帽，伊不知道乙○○有受傷；伊亦沒
    有恐嚇乙○○云云。經查：
（一）被告初於警詢時自承：「（問：你於何時？何地？因何事
      前往傷害、恐嚇被害人乙○○？當時詳細情形為何？）我
      30分許，前往中和市圓通部252 巷29弄5 之2 號3 樓乙○
      ○租屋處，當時我在該處樓下遇到乙○○，當我要拿相關
      證據給乙○○看的時候，乙○○不理我而隨即跑到對面住
      家請其報警，接著乙○○就欲跑上該住家2 樓，我就將預
      藏在牛仔褲腰際間之手槍拿出來，並將乙○○當場抓住，
      不讓她跑上樓，因為該鄰居欲阻擋我，我就向該鄰居表示
      我有槍，並將手握在槍上放在腰際間，要該鄰居不准報案
      ，接著我就跟乙○○在樓梯間談判，後來因為乙○○拿手
      機要撥打使用，我就持槍用槍托往乙○○頭部打下去，所
      以乙○○就順從我的意思要到我所駕駛之7392-TK 號自小
      客車上，而在走出鄰居住處後，乙○○的乾哥就拿安全帽
      作勢要打我，我就向乙○○的乾哥表示我有槍，並手握槍
      把，向其恐嚇不准靠近我，後來我欲前往車上撥放相關證
      據，接著我看到有警察騎摩托車前來，我就立即駕駛7392
      -TK 號自小客車離開現場... 我是要證明乙○○有其他男
      人，所以我才會去找乙○○。」等語；被告復於偵查時供
      稱：「（問：你是否有持該手槍朝乙○○頭部毆打？）有
      ，那是因為乙○○拿手機要打電話，而且乙○○跟鄰居說
      要打電話報警，我就問她我又沒有怎麼樣，幹嘛報警，我
      就問她說你連女兒都不看，這是什麼道理，乙○○就很生
      氣的罵我，叫鄰居幫她報警，她當時有帶安全帽，後來她
      一直躲在鄰居家裡，我手一揮就拿手槍打她的頭。」等語
      明確（見臺灣板橋地方法院檢察署97年度偵字第11996 號
      偵查卷第2 頁反面至第3 頁、第35頁）。
（二）又被告確實有上開傷害、恐嚇告訴人乙○○，及違反保護
      令之事實，業據告訴人乙○○於警詢時證述：「我於97年
      3 月21日18時30分許，當時我在中和市○○路252 巷29弄
      5 之2 號3 樓的住處剛要出門時，卻發現我前夫甲○○當
      時在住處1 樓等待，之後他就叫我跟他上車，我不願意上
      車，然後他就把槍露出來恐嚇我，我就跑到對面鄰居家裡
      面求助，請鄰居幫我報警，我前夫就跟鄰居說不能報警他
      有槍，鄰居請我前夫不要進到他的家裡，我前夫就用槍托
      頂著鄰居恐嚇鄰居，之後，我就跟我前夫拉扯，我前夫就
      用槍托打我頭部，當時我要用手機報警，我前夫就把我的
      手機搶走，之後我乾哥（詹建順）就到現場，我前夫就恐
      嚇我乾哥不要過去要不然就開槍，之後警方到場並跟巡邏
      員警訴說我先生違反保護令。」等語明確（同上偵查卷第
      4 至5 頁），核與證人張均懋及詹建順所述均大致相符（
      詳如下述），是告訴人乙○○所述，應堪採信。
（三）第查，證人張均懋於警詢時證述：「（問：97年3 月21日
      18時30分許，乙○○是否奔跑至你住處內？當時情形為何
      ？）有。當時我在我住處上，我聽到樓下有人在吵架，我
      下樓查看，當時發現乙○○跑到我家內，欲跑上2 樓，甲
      ○○尾隨追到2 樓樓梯間，對乙○○動粗，我試圖阻止甲
      ○○對乙○○動粗時，甲○○將預藏在牛仔褲腰際間之手
      槍拿出來，抵住我腰部，喝令我不要動，我當時雙手舉起
      來，我跟他說請他們離開，甲○○繼續對乙○○動粗，我
      當時怕小孩受到傷害，我上樓將小孩抱到鄰居家，後來跟
      鄰居討論後，鄰居說要報警處理，我忘記當時何人報警，
      過一下警察就到巷口，甲○○就駕車離開現場。（問：甲
      ○○當時有無毆打乙○○？如何毆打？）有。當時甲○○
      毆打乙○○頭部，乙○○原本頭戴安全帽，連安全帽都打
      壞了。」等語明確（見同上偵查卷第50至51反頁）；又證
      人詹建順於偵查中亦證述：「（問：97年3 月21日18時30
      分許，你是否有在臺北縣中和市○○路252 巷29弄5之2號
      3 樓乙○○住處？）有，因為乙○○打電話給我，說她被
      甲○○打，叫我過去，我過去的時候，就看到乙○○的額
      頭腫起來了，我就問乙○○，甲○○怎麼打你，乙○○說
      是用槍托，我去的時候有看到甲○○，他跟我說叫我不要
      管那麼多，他說如果我管那麼多，就要拿槍開我，我就叫
      他開下去，之後警察就來了。... 我當時到場時，還跟甲
      ○○說有話好好講，因為那時候甲○○還要押乙○○上他
      的汽車，警察那時候剛好來，甲○○就趕快跑掉。」等語
      明確（見同上偵查卷第70至71頁）。
（四）另被告雖辯稱：係告訴人乙○○叫伊過去要伊拿戶口名簿
      以便辦理離婚登記，並拿伊女兒之健保卡要辦理退費云云
      。惟查，被告上開所辯與告訴人上開所陳已有不符，且被
      告甲○○於97年3 月23日亦即於案發後2 日所做之警詢筆
      錄，並未提及任何有關告訴人乙○○要伊拿戶口名簿及女
      兒健保卡等情，再者被告於警員詢問何以明知有保護令之
      情事，還是接近告訴人乙○○之租屋處，被告甲○○亦僅
      供述，要證明告訴人乙○○有其他男人等語，及要播放相
      關證據予告訴人乙○○知道，均未提及任何關於戶口名簿
      或健保卡等之情事，顯見被告上開所辯，核與事實不符，
      並無足採。末查被告自承警員有在96年8 月8 日至被告的
      工地向其說明臺灣臺北地方法院96年度家護字第376 號通
      常保護令之內容（見同上偵查卷第35頁），則被告既知悉
      保護令之內容，猶至告訴人乙○○上開住處為上述傷害、
      騷擾、恐嚇等行為，是被告有違反通常保護令之行為，亦
      甚明確。
（五）此外，復有臺灣臺北地方法院96年度家護字第376 號民事
      通常保護令、臺北市政府警察局文山第一分局保護令執行
      紀錄表、天主教會耕莘醫院永和分院診斷證明書各1 紙附
      卷可按，是被告之上開犯行，均堪認定，本案事證明確，
      應依法論科。
三、按家庭暴力防治法所稱「家庭暴力」者，謂家庭成員間實施
    身體或精神上不法侵害之行為；所稱「騷擾」者，係指任何
    打擾、警告、嘲弄或辱罵他人之言語、動作或製造使人心生
    畏怖情境之行為。家庭暴力防治法第2 條第1 、3 款分別定
    有明文。查被告甲○○與告訴人乙○○，於本案發生時，仍
    係夫妻關係，業據2 人供明在卷，具有家庭暴力防治法第3
    條第1 款所定之家庭成員關係，其於民事通常保護令裁定有
    效期間內所為如犯罪事實欄所載之行為，應屬身體及精神上
    不法侵害及騷擾之行為。又家庭暴力防治法所謂「家庭暴力
    罪」者，係指家庭成員間故意實施家庭暴力行為而成立其他
    法律所規定之犯罪，是以被告行為屬家庭暴力防治法第2 條
    第2 項所稱之家庭暴力罪，惟家庭暴力防治法並無針對傷害
    罪及恐嚇危害安全罪另設刑罰規定，仍應依刑法予以論罪科
    刑。是核被告所為，係犯家庭暴力防治法第61條第1 款、第
    2 款之違反保護令罪、刑法第277 第1 項之傷害罪及同法第
    305 條之恐嚇危害安全罪。被告雖同時違反上開保護令所禁
    止之2 款行為，然法院依家庭暴力防治法核發通常保護令者
    ，該保護令內之數款規定，僅分別為不同之違反保護令行為
    態樣，被告以單一犯意而違反同一保護令上所禁止之數態樣
    ，為一違反保護令之行為，屬單純一罪，僅以一違反保護令
    罪論處。另被告於密切接近之時間，在同一地點，同時傷害
    、恐嚇告訴人，因而違反民事通常保護令裁定，數舉動間難
    以強行分離，顯係基於單一接續犯意為之，於法律評價上應
    論以一行為。又被告以一行為同時觸犯上開3 罪名，為想像
    競合犯，應依刑法第55條規定，從一重之違反保護令罪處斷
    。爰審酌被告既已收受上開保護令，竟仍違反禁令，顯然漠
    視法令之禁制，且其與告訴人於行為時係夫妻關係，竟不思
    理性處理夫妻相處之相關問題，而傷害、恐嚇告訴人，所生
    危害非輕，兼衡被告之品行、生活狀況、智識程度、犯罪之
    動機、目的、手段，暨被告犯後否認犯行之態度等一切情狀
    ，量處如主文所示之刑，並諭知易科罰金之折算標準。
據上論斷，應依刑事訴訟法第299 條第1 項前段，家庭暴力防治
法第61條第1 款、第2 款，刑法第277 條第1 項、第305 條、第
55條、第41條第1 項前段，刑法施行法第1 條之1 第1 項、第2
項前段，判決如主文。
本案經檢察官陳姿雯到庭執行職務。
中    華    民    國    98    年    6     月    19    日
                刑事第二庭    法  官  吳幸娥
上列繕本證明與正本無異。
                              書記官  蕭佩宜
中    華    民    國    98    年    8     月    20    日
附錄本案論罪科刑法條全文：
家庭暴力防治法第61條
違反法院依第十四條第一項、第十六條第三項所為之下列裁定者
，為本所稱違反保護令罪，處三年以下有期徒刑、拘役或科或併
科新臺幣十萬元以下罰金：
一、禁止實施家庭暴力。
二、禁止騷擾、接觸、跟蹤、通話、通信或其他非必要之聯絡行
為。
三、遷出住居所。
四、遠離住居所、工作場所、學校或其他特定場所。
五、完成加害人處遇計畫
中華民國刑法第277 條
（普通傷害罪）
傷害人之身體或健康者，處 3 年以下有期徒刑、拘役或 1 千元
以下罰金。
犯前項之罪因而致人於死者，處無期徒刑或 7 年以上有期徒刑；
致重傷者，處 3 年以上 10 年以下有期徒刑。
中華民國刑法第305 條
（恐嚇危害安全罪）
以加害生命、身體、自由、名譽、財產之事，恐嚇他人致生危害
於安全者，處 2 年以下有期徒刑、拘役或 3 百元以下罰金。


司法院資訊處製作；財團法人民間司法改革基金會備份。
